【裁判字號】    97,易,387
【裁判日期】    971218
【裁判案由】    違反毒品危害防制條例
【裁判全文】
臺灣新竹地方法院刑事判決               97年度易字第387號
公  訴  人  臺灣新竹地方法院檢察署檢察官
被      告  甲○○
上列被告因毒品危害防制條例案件，經檢察官聲請簡易判決處刑
（97年度毒偵字第327、427號），本院竹北簡易庭認不得為簡易
判決（97年度竹北簡字第238 號），本院裁定適用簡式審判程序
，判決如下：
    主  文
甲○○施用第二級毒品，累犯，處有期徒刑伍月，扣案安非他命
殘渣袋個均沒收銷燬、破碎玻璃球壹個均沒收。又施用第二級
毒品，累犯，處有期徒刑伍月。應執行有期徒刑捌月。扣案安非
他命殘渣袋個均沒收銷燬、破碎玻璃球壹個均沒收。
    事  實
一、
（一）甲○○於民國89年間因施用第二級毒品案件，經依本院89
      年度毒聲字第1415號裁定送觀察、勒戒後，認有繼續施用
      毒品傾向，再依本院89年度毒聲字第1662號裁定令入戒治
      處所強制戒治，嗣因屆滿3 月且成效評定為合格，乃經本
      院以89年度毒聲字第2938號裁定停止戒治交付保護管束，
      其於90年1 月19日起因停止戒治而出所，復因於保護管束
      期間施用毒品，經本院以90年度毒聲字第511 號裁定撤銷
      停止戒治，於90年5 月10日再入所強制戒治，迄至90年10
      月15日始執行戒治完畢，嗣由臺灣新竹地方法院檢察署檢
      察官於91年2 月15日以91年度戒毒偵字第20號為不起訴處
      分確定。詎於前開不起訴處分確定後5年內即91年9月13日
      再犯施用第二級毒品安非他命案件，經依本院91毒聲1184
      裁定令入戒治處所施以強制戒治，於93年1月9因法律修正
      報結釋放出所，並經臺灣新竹地方法院檢察署檢察官於91
      年12月3 日以91年度毒偵字第1454號聲請簡易判決處刑，
      嗣經本院於92年8月29日以92年度易字第129號判決判處有
      期徒刑5月確定，嗣於93年6月8 日縮刑期滿執行完畢；另
      於94、95年間因竊盜案件，經臺灣高等法院以94年度上易
      字第727號判決判處有期徒刑1年2月確定，甫於95年5月19
      日縮刑期滿執行完畢。
（二）詎甲○○仍不知悛悔，基於施用第二級毒品安非他命之犯
      意，分別為下列施用安非他命毒品犯行：
    1.於96年10月17日上午7 時許在新竹縣竹東鎮○○里○○路
      116巷98號附近溪邊，非法施用第二級毒品安非他命1次。
      嗣於96年10月17日下午1時20分許，在新竹縣關西鎮竹118
      線五埔段路旁，因行跡可疑為警盤檢查獲，並扣得安非他
      命殘渣袋3個、破碎玻璃球1個等物
    2.於同年11月22日下午4 時許，在新竹縣竹東鎮○○里○○
      路116巷98號附近溪邊，非法施用第二級毒品安非他命1次
      。嗣於96年11月23日上午11時50分許，在新竹縣新埔鎮○
      ○路○段寶石橋下因其另涉竊盜案為警查獲，經警採尿送
      驗而查悉上情。
二、案經新竹縣政府警察局新埔分局報告臺灣新竹地方法院檢察
    署檢察官偵查起訴。
    理  由
一、本件被告甲○○所犯施用第二級毒品罪，『非』死刑、無期
    徒刑、最輕本刑為3 年以上有期徒刑之罪，或高等法院管轄
    第一審之案件，被告於本院準備程序進行中，就被訴事實為
    有罪之陳述，經本院認合於刑事訴訟法第273條之1第1 項之
    規定，裁定適用簡式審判程序，合先敘明。
二、被告對於前開施用第二級毒品安非他命之犯行，於本院準備
    程序及簡式審判程序時均坦承不諱，並有姓名代號對照表 1
    份、新竹縣警察局毒品犯罪嫌疑人尿液採驗作業管制紀錄 1
    份、濫用藥物尿液檢驗報告2份（見第427號偵卷第8頁、第9
    頁、第327號偵卷第9頁、第10頁），此外，復有安非他命殘
    渣袋3個、破碎玻璃球1個等扣案足憑（97年度保管字第 260
    號，扣押物品清單見第427 號偵卷第21頁），被告上開自白
    內容確與事實相符，堪足採信，本案事證已臻明確，被告上
    開犯行洵堪認定，自應依法予以論罪科刑。
三、論罪科刑
（一）
    1.按施用第一、二級毒品為犯罪行為，毒品危害防制條例第
      10條定有處罰明文。故施用第一、二級毒品者，依前揭規
      定本應科以刑罰。惟基於刑事政策，對合於一定條件之施
      用者，則依同條例第20條、第23條之規定，施以觀察、勒
      戒及強制戒治之保安處分。毒品危害防制條例於92年7月9
      日修正公布，自93年1月9日施行，其中第20條、第23條將
      施用毒品之刑事處遇程序，區分為「初犯」及「5 年內再
      犯」、「5 年後再犯」。依其立法理由之說明：「初犯」
      ，經觀察、勒戒或強制戒治後，應為不起訴處分或不付審
      理之裁定；經觀察、勒戒或強制戒治執行完畢釋放後，「
      5 年內再犯」者，因其再犯率甚高，原實施之觀察、勒戒
      及強制戒治既已無法收其實效，爰依法追訴或裁定交付審
      理。至於經觀察、勒戒或強制戒治執行完畢釋放後，「 5
      年後再犯」者，前所實施之觀察、勒戒或強制戒治已足以
      遮斷其施用毒品之毒癮，為期自新及協助其斷除毒癮，仍
      適用「初犯」規定，先經觀察、勒戒或強制戒治之程序。
      從而依修正後之規定，僅限於「初犯」及「5年後再犯」2
      種情形，始應先經觀察、勒戒或強制戒治程序。倘被告於
      5年內已再犯，經依法追訴處罰，縱其第3次（或第3 次以
      上）再度施用毒品之時間，在初犯經觀察、勒戒或強制戒
      治執行完畢釋放5年以後，已不合於「5年後再犯」之規定
      ，且因已於「5 年內再犯」，顯見其再犯率甚高，原實施
      觀察、勒戒或強制戒治，已無法收其實效，即應依該條例
      第10條處罰（最高法院95年度第7 次刑事庭會議決議參照
      ）。
    2.準此，茍被告其施用毒品之犯行，前經觀察、勒戒或強制
      戒治執行完畢後，5 年內曾因再施用毒品之行為，而經法
      院判處刑罰之處遇程序確定者，縱其係於觀察、勒戒或強
      制戒治執行完畢5 年後再為本案施用毒品，應認屬「再犯
      」之範疇，直接適用刑罰處遇之程序。經查，被告有如前
      揭事實欄一（一）所示因施用毒品經送觀察、勒戒、強制
      戒治之執行紀錄等情，有臺灣高等法院被告前案紀錄表、
      在監在押全國紀錄表在卷可按，被告既於90年10月15日強
      制戒治執行完畢後之5 年內再犯上開事實欄一（一）所示
      91年間之施用毒品案件，經法院判處刑罰確定，是其於強
      制戒治執行完畢後之5 年後再犯本案施用第二級毒品犯行
      ，徵諸前開最高法院95年度第7 次刑事庭會議決議意旨，
      自應依法予以論罪科刑。
（二）所犯罪名：核被告所為均係犯毒品危害防制條例第10條第
      2 項之罪。
（三）其施用前持有安非他命毒品之低度行為，應為施用之高度
      行為所吸收，不另論罪。
（四）被告有事實欄一（一）所示前科，有臺灣高等法院被告前
      案紀錄表1份附卷可稽，其於有期徒刑執行完畢5年內故意
      再犯本件有期徒刑以上之罪，均為累犯，應依刑法第47條
      第1項之規定加重其刑。
（五）被告所犯2罪，犯意個別，應分論併罰。
（六）爰審酌被告素行不佳，前經執行觀察、勒戒、強制戒治後
      ，仍未戒除毒癮、施用毒品嚴重危害其身心健康，坦認犯
      行，犯罪後態度良好等一切情狀，量處如主文所示之刑，
      ，並定應執行之刑，以資懲儆。
（七）扣案安非他命殘渣袋3個、破碎玻璃球1個（97年度保管字
      第260號，扣押物品清單見427號偵卷第21頁）均係被告所
      有之物，安非他命殘渣袋因與安非他命毒品無法析離，均
      應依毒品危害防制條例第18條第1 項前段沒收銷燬，破碎
      玻璃球係供被告犯本件施用第二級毒品所用之物，應宣告
      沒收。
四、據上論斷，應依刑事訴訟法第452條、第273條之1第1項、第
    299條第1項前段，毒品危害防制條例第10條第2 項、第18條
    第1項前段，刑法第11條、第47條第1項、第51條第5 款、第
    38條第1項第2款，判決如主文。
本案經檢察官陳麗芬到庭執行職務。
中    華    民    國    97    年    12    月    18    日
                  刑事第六庭  法  官  黃美盈
以上正本與原本相符。
如不服本判決應於收受本判決後10日內向本院提出上訴書狀，其
未敘述上訴理由者，並得於提起上訴後10日內向本院補提理由書
狀（均須按他造當事人之人數附繕本）「切勿逕送上級法院」。
中    華    民    國    97    年    12    月    18    日
                              書記官  吳美雲
附錄論罪科刑法條：
毒品危害防制條例第10條第2項：
施用第二級毒品者，處 3 年以下有期徒刑。


司法院資訊處製作；財團法人民間司法改革基金會備份。
